【裁判字號】    99,聲,2591
【裁判日期】    990910
【裁判案由】    聲請發還扣押物
【裁判全文】
臺灣高等法院刑事裁定                  99年度聲字第2591號
聲  請  人  杰禾事業有限公司
代  表  人
即  被  告  甲○原名施金盛）.
被      告  乙○○
上列聲請人因被告等過失致死案件（本院98年度交上訴字第55號
），聲請發還扣押物，本院裁定如下：
    主  文
聲請駁回。
    理  由
一、聲請意旨略以：緣被告乙○○駕駛聲請人所有QK-355號自用
    大貨車因疏失造成被害人不幸死亡一案，經本院以98年度交
    上訴字第55號受理，上開聲請人所有之自用大貨車亦因本案
    遭臺灣板橋地方法院檢察署扣押在案。本案業經認定係被告
    乙○○在上開自用大貨車故障後，貿然將引擎關閉下車，且
    未以石塊或其他重物墊撐於輪胎下，始為本件交通事故發生
    之原因，上開自用大貨車之離合器故障，在一般情形下既不
    會導致車輛倒滑之結果，自難認與被害人之死亡結果具有相
    當因果關係。雖被告乙○○辯稱係機械故障所造成並聲請鑑
    定，但經鈞院認定本案肇事原因與上開自用大貨車之狀態或
    發生何種機械故障無關。從而，事證既已明確，上開自用大
    貨車即應無再予扣押之必要。本案發生後，上開自用大貨車
    即遭臺灣板橋地方法院檢察署扣押在案，已長達3 年之久，
    而該自用大貨車本為聲請人運輸貨物之生財器具，長期持續
    扣押，嚴重損及聲請人權益及公司之正常運作，且恐使該自
    用大貨車因長期未使用而故障，雖本案尚未全案確定，惟仍
    依刑事訴訟法第142條規定請求發還上開自用大貨車云云。
二、按可為證據或得沒收之物，得扣押之。又扣押物若無留存之
    必要者，不待案件終結，應以法院之裁定或檢察官命令發還
    之；其係贓物而無第三人主張權利者，應發還被害人。扣押
    物，因所有人、持有人或保管人之請求，得命其負保管之責
    ，暫行發還。扣押物未經諭知沒收者，應即發還，但上訴期
    間內或上訴中遇有必要情形，得繼續扣押之。而扣押物有無
    繼續扣押之必要，事實審法院本有審酌、裁量之權（最高法
    院99年度台抗字第22號、第601號裁定意旨參照）。
三、經查，上開扣案車號QK-355之自用大貨車，係臺灣板橋地方
    法院檢察署偵辦本件被告乙○○、甲○（原名施金盛）過失
    傷害案件，認屬刑事訴訟法第133 條可為證據或得沒收之物
    ，予以扣押之物，被告乙○○、施金盛嗣經檢察官認涉犯過
    失傷害罪嫌，提起公訴，經臺灣板橋地方法院於98年3 月31
    日以97年度交訴字第190號判決判處被告乙○○有期徒刑8月
    、被告甲○無罪在案，嗣經檢察官、被告乙○○上訴本院，
    經本院於98年6 月23日以98年度交上訴字第55號判決駁回上
    訴，嗣經被告乙○○提起上訴於最高法院，現仍由最高法院
    審理中，此有本院前開判決1 份附卷可稽，前開扣案之自用
    大貨車係檢察官偵辦本件被告乙○○、施金盛過失傷害案件
    所扣押之物，且仍有可能供日後確認本件過失傷害案件是否
    係本身機械故障所需，自與本案存有關聯性。而本案目前既
    仍繫屬最高法院，由最高法院審理中，尚未確定，且依前揭
    查扣之情狀，上開扣押物與本案存有關聯性，為日後審理需
    要及保全將來執行之可能，應認有繼續扣押必要，尚難先行
    裁定發還，應俟本案經確定後，由執行檢察官依法處理為宜
    。綜上，本件聲請人聲請發還扣押物，自難准許，應予駁回
    。
據上論斷，應依刑事訴訟法第220條，裁定如主文。
中    華    民    國    99    年    9     月    10    日
                  刑事第三庭  審判長法  官  陳博志
                                    法  官  劉興浪
                                    法  官  許文章
以上正本證明與原本無異。
如不服本裁定，應於收受送達後5日內向本院提出抗告狀。
                                    書記官  蔡慧娟
中    華    民    國    99    年    9     月    10    日

司法院資訊處製作；財團法人民間司法改革基金會備份。
